臺灣新竹地方法院民事簡易判決
111年度竹北簡字第214號
原      告  旺旺友聯產物保險股份有限公司

法定代理人  劉自明  
訴訟代理人  陳冠雲（兼送達代收人）

複代理人    黃永仁  
被      告  盧俊孟  
上列當事人間請求損害賠償(交通)事件，本院於民國111年5月19
日辯論終結，判決如下：
    主  文
被告應給付原告新臺幣伍拾參萬伍仟捌佰參拾柒元，及自民國一
百一十一年三月八日起至清償日止，按年息百分之五計算之利息
。
訴訟費用由被告負擔。
本判決第一項得假執行。
    事實及理由
壹、程序方面
一、按訴狀送達後，原告不得將原訴變更或追加他訴，但擴張或
    減縮應受判決事項之聲明者，不在此限，民事訴訟法第255
    條第1項第3款定有明文。本件原告起訴時，原訴之聲明為：
    被告應給付原告新臺幣（下同）650,123元，及自起訴狀繕
    本送達翌日起至清償日止，按年息5%計算之利息。嗣原告於
    本院民國111年4月13日調解程序當庭將上開聲明請求金額變
    更為535,837元及其利息（見竹北司簡調卷第77頁），經核
    原告所為上開訴之變更，為單純減縮應受判決事項之聲明，
    合於前揭法條規定，應予准許。
二、本件被告經合法通知，未於言詞辯論期日到場，核無民事訴
    訟法第386條各款所列情形，爰依原告之聲請，由其一造辯
    論而為判決。
貳、實體方面
一、原告主張：被告於109年2月8日11時12分許，駕駛車牌號碼0
    000-00號自用小客車，行經新竹縣○○鎮○○里○○00號時，因未
    注意車前狀況，致自後追撞由原告承保、訴外人陳盛生所有
    、訴外人林容華駕駛之車牌號碼000-0000號自用小客車（下
    稱系爭車輛）車尾，系爭車輛因遭撞擊，導致其自身車輛再
    與路旁四合院前空地內靜止之車牌號碼0000-00號自用小客
    車發生碰撞，致系爭車輛之車頭、引擎蓋、水箱、左前葉子
    板、右前葉子板、後車尾等多處受有損壞，支付維修費用新
    臺幣（下同）650,123元（含零件費用464,576元、烤漆費用
    92,772元、工資費用92,775元），而上開零件費用扣除折舊
    後金額則為350,290元，加計上開之烤漆、工資費用，原告
    已支出必要維修費用535,837元 。原告本於保險契約賠付完
    畢，依保險法第53條第1項規定取得法定代位求償權。爰依
    民法第184條第1項前段、第191條之2規定提起本件訴訟。並
    聲明：如主文第一項所示。
二、被告經合法通知，未於言詞辯論期日到場，亦未提出書狀作
    何聲明或陳述。
三、得心證之理由：
㈠、原告主張之前開事實，業據提出道路交通事故當事人登記聯
    單、道路交通事故現場圖、系爭車輛行車執照、估價單、統
    一發票、賠償給付同意書等件影本為證（見竹北司簡調卷第
    13-37頁），並經本院依職權向新竹縣政府警察局新埔分局
    調取本件交通事故之道路交通事故現場圖、A3類道路交通事
    故調查紀錄表、道路交通事故當事人登記聯單、道路交通事
    故照片黏貼紀錄表等件影本核閱無訛（見竹北司簡調卷第48
    -69頁），而被告經合法通知，迄未到庭陳述，亦未提出書
    狀作何有利於己之聲明、陳述或證據以供本院審酌，本院依
    調查證據之結果及斟酌全辯論意旨，堪信原告之主張為真實
    。
㈡、按汽車在同一車道行駛時，除擬超越前車外，後車與前車之
    間應保持隨時可以煞停之距離；汽車行駛時，駕駛人應注意
    車前狀況，並隨時採取必要之安全措施，道路交通安全規則
    第94條第1項、第3項分別定有明文。經查，被告駕駛肇事車
    輛行經上開地點時，本應注意上開規定，惟依警方製作之道
    路交通事故現場圖現場處理摘要欄記載：被告駕駛肇事車輛
    碰撞前方系爭車輛，系爭車輛因遭後方撞擊導致自身車輛碰
    撞路邊靜止車輛，無人有酒駕情事等語，並經被告及林容華
    簽名，又原告複代理人到庭陳稱：被告從後面追撞原告保戶
    的車，原告保戶的車再失控再撞到停在對向四合院空地之另
    一部車子，原告保戶還沒有被撞前，原告保戶的車也是剛好
    想要左轉要進去對向的四合院空地，在還沒有轉之前，就被
    被告從後方追撞，被告追撞原告保戶車輛後，他整個車身就
    90度橫停在路上等語，此有本院111年5月19日言詞辯論筆錄
    在卷為憑（見本院卷第34頁），核與卷附車禍後事故現場之
    新竹縣政府警察局新埔分局之道路交通事故照片黏貼表，所
    顯示之情形相符。再觀諸上開之道路交通事故照片黏貼紀錄
    表，被告肇事車輛之左前車頭受有損傷，而系爭車輛後車尾
    處有遭受撞擊之凹痕，足認被告當時駕駛肇事車輛時，未注
    意其前方之系爭車輛已減速欲左轉，復未與前車之系爭車輛
    保持安全距離，致追撞系爭車輛，並致系爭車輛因遭推撞而
    再與停放於四合院前空地之車輛發生碰撞，致系爭車輛受損
    ，再參以事故發生當時天候晴、日間自然光線、柏油路面乾
    燥、無缺陷、視距良好等情，有道路交通事故現場圖及現場
    照片等件在卷為憑（見竹北司簡調卷第49、56-69頁），顯
    見被告並無不能注意之情事，然被告竟疏未注意及此，於駕
    駛肇事車輛行經上開地點時，與前車未保持安全距離，亦未
    注意車前狀況，隨時採取必要之安全措施，由後方追撞系爭
    車輛，並致系爭車輛再推撞另一部車輛，造成系爭車輛受有
    損害，其自有過失，且系爭車輛之損害與被告之過失行為間
    具有相當因果關係，故被告就本件肇事應負過失侵權行為責
    任，洵堪認定。
㈢、次按因故意或過失不法侵害他人之權利者，負損害賠償責任
    ；又汽車、機車或其他非依軌道行駛之動力車輛，在使用中
    加損害於他人者，駕駛人應賠償因此所生之損害；不法毀損
    他人之物者，被害人得請求賠償其物因毀損所減少之價值，
    民法第184條第1項前段、第191條之2、第196條分別定有明
    文。又物被毀損時，被害人除得依據民法第196條請求賠償
    外，並不排除民法第213條至第215條之適用，依民法第196
    條請求賠償物被毀損所減少之價額，得以修復費用為估定之
    標準，但以必要者為限（例如：修理材料以新品換舊品，應
    予折舊），亦有最高法院77年度第9次民事庭會議決議、同
    院73年度台上字第1574號判決意旨可資參照。查原告主張系
    爭車輛受損之修理費用為650,123元（含零件費用464,576元
    、烤漆費用92,772元、工資費用92,775元），有估價單及統
    一發票影本在卷可參（見竹北司簡調卷第19-33頁），經核
    上開單據明細所列各修復項目與系爭車輛受損之情形相符，
    堪認確係修復系爭車輛所必要。又系爭車輛於108年7月出廠
    使用，有行車執照影本在卷可稽（見竹北司簡調卷第17頁）
    ，至本件車禍發生時即109年2月8日已有8個月之使用期間，
    依前開說明，以新品換舊品而更換之零件，應予以折舊，本
    院參考行政院公布之固定資產耐用年數表及固定資產折舊率
    表，採定率遞減法計算其折舊，即自用小客車耐用年數5年
    ，每年折舊率千分之369，是系爭車輛更新零件折舊後金額
    應為350,290元【計算式：464,576－（464,576×0.369×8/12
    ）】，另關於工資費用92,775元及烤漆費用92,772元，因無
    折舊之問題，是系爭車輛之必要修復費用為535,837元（計
    算式：350,290元＋92,775元＋92,772元＝535,837元）。
㈣、末按，被保險人因保險人應負保險責任之損失發生，而對於
    第三人有損失賠償請求權者，保險人得於給付賠償金額後，
    代位行使被保險人對於第三人之請求權，保險法第53條第1
    項亦定有明文；而此項法定代位權之行使，有債權移轉之效
    果，故於保險人給付賠償金額後，被保險人對於第三人請求
    權即移轉於保險人（最高法院69年度台上字第923號判例意
    旨參照）。查原告業已依保險契約之約定賠付所承保前開車
    輛之修復費用等情，有統一發票、估價單、賠償給付同意書
    等件在卷可考，參諸前開說明，其自得代位被保險人行使對
    被告之損害賠償請求權。
㈤、綜上所述，原告依保險代位及侵權行為損害賠償之法律關係
    ，請求被告賠償原告535,837元，及自起訴狀繕本送達翌日
    即111年3月8日（見竹北司簡調卷第68頁）起至清償日止，
    按年息5%計算之利息部分，即無不合，應予准許。
四、本件為適用簡易訴訟程序所為被告敗訴之判決，爰依民事訴
    訟法第389條第1項第3款之規定，依職權宣告假執行。
五、據上論結，本件原告之訴為有理由，依民事訴訟法第436條
    第2項、第385條第1項前段、第78條、第389條第1項第3款，
    判決如主文。
中　　華　　民　　國　　111 　年　　5 　　月　　31　　日
                  臺灣新竹地方法院竹北簡易庭
　　　　　　　　　　　　　　　　　法　官　鄭政宗
以上正本係照原本作成。
如對本判決上訴，須於判決送達後 20 日內向本院提出上訴狀。
如委任律師提起上訴者，應一併繳納上訴審裁判費。
中　　華　　民　　國　　111 　年　　6 　　月　　1 　　日
                                  書記官　黃志微